臺灣士林地方法院小額民事判決
111年度湖小字第1167號
原      告  賴彥伊  


被      告  孫麗月  

上列當事人間請求返還押租金事件，本院於民國111年7月25日言
詞辯論終結，判決如下：
    主  文
原告之訴及假執行之聲請均駁回。
訴訟費用新臺幣1,000元，由原告負擔。
    事實及理由
一、原告主張：原告於民國110年7月1日與被告簽立住宅租賃契
    約書（下稱系爭租約），由原告向被告承租坐落臺北市○○區
    ○○街00巷00弄00號3樓房屋之房間1間（下稱系爭房間），租
    賃期間自110年7月1日至111年6月30日，租金每月新臺幣（
    下同）8,500元，含水、電、網路費用，原告於簽約時交付
    押租金17,000元予被告。因被告於111年2月18日未經原告同
    意，無故進入系爭房間。又被告於111年2月21日無故關閉網
    路，致原告裝設於系爭房間之監視設備無法遠端監控，原告
    乃自行購買網路卡使用，然被告竟再關閉電源，致上開監視
    設備仍無法遠端監控。被告以上開行為不法侵害原告之人身
    安全等權利。原告遂於111年2月24日及同年月27日分別向被
    告終止系爭租約。因終止租約事由係可歸責於被告，且經被
    告同意系爭租約於111年2月28日終止，被告即應返還全部押
    租金，然被告僅返還8,500元，尚欠8,500元，爰依系爭租約
    提起本件訴訟等語。並聲明：（一）被告應給付原告8,500
    元，及自起訴狀繕本送達翌日起至清償日止，按週年利率5%
    計算之利息。（二）願供擔保，請准宣告假執行。
二、被告則以：原告於租約期間之110年12月11日及12月18日未
    經知會被告，即自行帶陌生人回家過夜，此值疫情高峰期，
    原告之行為嚴重威脅被告與另一房客之安全，已違反系爭租
    約第7條約定。又原告於111年2月27日通知終止租約，並於
    同年月28日搬離，則依系爭租約第13條第2項及第3項約定「
    依前項得終止租約者，租賃之一方應於終止前1個月前通知
    他方。一方未為先期通知而逕行終止租約者，應賠償他方1
    個月租金額之違約金。」、「前項承租人應賠償之違約金得
    由第4條第1項規定之押金中扣抵，如有不足，並得向承租人
    請求給付不足之金額。」，原告並不符合系爭租約第17條約
    定提前終止租約之各款事由，則原告應賠償1個月的違約金
    即8,500元，並得自押租金扣抵，故原告請求無理由等語，
    以資抗辯。並聲明：原告之訴駁回。
三、本院之判斷：
（一）經查，兩造於110年7月1日簽立系爭租約，由原告向被告
      承租系爭房間，並交付17,000元押租金予被告，後原告於
      111年2月27日通知被告退租，並於同年月28日搬遷，被告
      僅退還押租金8,500元等情，有系爭租約在卷可佐（見本
      院卷第17頁至45頁），復為兩造所不爭執，堪信為真實。
（二）原告主張被告應返還其餘押租金8,500元，有無理由？
　　1.按押租金之主要目的在於擔保承租人履行租賃債務，故租
      賃關係消滅後，承租人如有欠租或其他債務不履行時，其
      所交付之押租金，發生當然抵充之效力。而於抵充後，猶
      有餘額，始生返還押租金之問題（最高法院87年度台上字
      第1631號民事判決要旨參照）。
　　2.原告主張被告於111年2月18日未經原告同意，無故進入系
      爭房間，其得依系爭租約第17條第1項第3款約定終止租約
      ，出租人不得要求任何賠償等語。被告則抗辯稱當天其聞
      到房間有燒焦味而有進入房間查看必要，並非無故侵入等
      語。按隱私權的保護範圍包括個人的生活私密領域及資訊
      自主（資訊隱私），惟人群共處經營社會生活，應受保護
      之隱私權必須有所界限，即隱私權是否存在，應以個人對
      系爭事物是否有合理期待作為判斷準則（司法院大法官第
      689號解釋、最高法院97年度台上字第1714號裁定意旨參
      照）。一般社會通念會認為承租人向出租人承租房屋，承
      租人對於該租賃房屋得合理期待受隱私權之保護，出租人
      不得無正當理由予以侵犯。查，本件原告承租系爭房間，
      雖與房東即被告同住一戶，但其外出均有上鎖，自可推認
      其並無對被告放棄系爭房間之隱私之意思，被告即應能理
      解並予以尊重。而經本院勘驗原告提出錄影畫面，結果略
      為2月18日11時12分許，被告與另一男子在系爭房間內，
      由男子站在梯子上從櫃子上方拿棉被下來，之後男子帶著
      棉被離開房間，被告留在房間內四處觀看。同日11時57分
      左右，男子站在梯子上，整理櫃子上方後，下梯時將梯子
      帶離房間，隨後被告離開房間將門鎖上等情，有勘驗筆錄
      可佐（見本院卷第207頁）。可知被告與另一男子進入系
      爭房間主要係由該男子拿取棉被，而被告則在房間內觀望
      ，然並無明顯檢視房間內電器用品有無過熱燒焦情形的舉
      措，故尚無從認被告所辯係因「有燒焦味」而有必要進入
      房間查看乙節可採。另被告雖經原告同意而將棉被放置在
      系爭房間之櫃子內，然此並非指被告已獲得原告概括同意
      ，得隨時進入系爭房間拿取棉被。既上開進入系爭房間未
      經原告同意，且難認有正當理由，應認被告之行為已侵害
      原告隱私權。而依系爭租約第17條第1項第3款約定「租賃
      住宅有危及承租人或其同居人之安全或健康之瑕疵」，可
      知出租人應確保所出租之住宅無安全或健康受侵害疑慮。
      被告既有上開侵害原告隱私權行為，原告主張其居住安全
      有疑慮，即可採信。
　　3.原告另主張被告於111年2月21日無故關閉網路，致原告裝
      設於系爭房間之監視設備無法遠端監控，原告乃自行購買
      網路卡使用，然被告竟再關閉電源，致上開監視設備仍無
      法遠端監控。被告以上開行為不法侵害原告之人身安全等
      權利等語。查，被告不否認其於上開期間關閉網路及電源
      等節，然系爭房間因被告上開行為所受之影響主要為原告
      外出時，其裝設於室內之監視設備無法使用，而無法即時
      監控系爭房間內動態及保留房間內動態之事證，此究非屬
      系爭房間已有危及原告之安全或健康的瑕疵，則原告以被
      告有上開行為，認係屬系爭租約第17條第1項第3款約定之
      終止系爭租約之事由，尚非可採。
　　4.再按定有期限之租賃契約，如約定當事人之一方於期限屆
      滿前，得終止契約者，其終止契約，應依第450條第3項之
      規定，先期通知。民法第453條定有明文。本件觀之系爭
      租約第17條第2項明定「承租人依前項各款規定提前終止
      租約者，應於終止前三十日，檢附相關事證，以書面通知
      出租人。但前項第3款前段其情況危急者，得不先期通知
      。」，以及第13條第2項及第3項約定「依前項約定得終止
      租約者，租賃之一方應於終止前1個月前通知他方。一方
      未為先期通知而逕行終止租約者，應賠償他方1個月租金
      額之違約金。」，可知出租人於有系爭租約第17條第1項
      各款之情形，得提前終止租約，但應依同條第2項規定，
      定30日之期限先期通知，除非有第17條第1項第3款前段之
      情況危急情事者，始不受先期通知之限制。本件被告係於
      111年2月18日未經原告同意，無故進入系爭房間，原告固
      得提前終止系爭租約。然被告上開於111年2月18日侵害原
      告隱私權之行為後，嗣後並未再有相同行為，故尚難認被
      告之行為已構成系爭租約第17條第1項第3款前段所稱其情
      況危急者，得不先期通知之要件。換言之，本件尚不能認
      原告有符合得不先期通知即得終止租約之情形。而原告係
      於111年2月24日通知被告，提前於同年3月底終止系爭租
      約，後再於同年月27日通知被告提前於同年月28日終止系
      爭租約，有兩造對話可佐（見本院卷第63頁、第199頁）
      。可認被告提前於111年2月28日終止系爭租約，並未定30
      日之期限先期通知，其終止系爭租約自不符合前開約定，
      則被告抗辯原告係未為先期通知而逕行終止租約者，應賠
      償他方1個月租金額之違約金，自屬可採。故原告請求被
      告返還1個月租金額之押租金8,500元，為無理由。
四、從而，原告依系爭租約，請求被告給付原告8,500元，及自
    起訴狀繕本送達翌日起至清償日止，按週年利率5%計算之利
    息，為無理由，應予駁回。原告之訴既經駁回，其假執行之
    聲請亦失其依據，應併予駁回。
五、本件事證已臻明確，兩造其餘攻擊防禦方法及證據，經審酌
    後，認對於判決結果均無影響，爰不一一論述，併此敘明。
六、訴訟費用負擔之依據：民事訴訟法第78條。並確定訴訟費用
    額為1,000元（第一審裁判費），由原告負擔。
中　　華　　民　　國　　111 　年　　8 　　月　　8 　　日
                  內湖簡易庭  法　官　林銘宏
本件為正本係照原本作成。　　　　　　　　　      
如不服本判決，應於送達後20日內，向本院提出上訴狀並應記載
上訴理由，表明關於原判決所違背之法令及其具體內容與依訴訟
資料可認為原判決有違背法令之具體事實，如於本判決宣示後送
達前提起上訴者，應於判決送達後20日內補提上訴理由書（須附
繕本）。
中　　華　　民　　國　　111 　年　　8 　　月　　8 　　日
                              書記官 許秋莉